最高法院民事判決　　　　　　　　　　　　　　　八十七年度台上字第二三二五號
　　上　訴　人　冠宏建設股份有限公司
　　法定代理人　陳 春 貴
　　訴訟代理人　楊 漢 東律師
　　被 上訴 人　魏黃美玲
右當事人間請求返還價金事件，上訴人對於中華民國八十六年六月三十日台灣高等法
院台南分院第二審判決（八十五年度上字第五二三號），提起上訴，本院判決如左：
    主  文
原判決廢棄，發回台灣高等法院台南分院。
    理  由
本件被上訴人主張：伊於民國八十二年二月二十八日向上訴人購買坐落嘉義縣中埔鄉
○○段三五八之一、三五八之二、三五八之三號土地上，由上訴人所興建之「君臨天
下別墅」編號Ｅ棟第九號房屋壹戶，含基地所有權應有部分面積約六二‧八坪（下稱
系爭房地），房地總價新台幣（下同）八百一十萬元。訂約後伊已依約陸續給付價金
二百二十三萬元，詎上訴人違約遲未完工，且施工時使用與合約不符之劣質建材，施
工品質粗造，更於系爭房地使用範圍內，架設大型電源開關箱之公共設施，使房屋土
地使用面積縮小，居住安全堪慮，減損房屋價值，事前又故意隱瞞此項瑕疵，損害伊
之權益。嗣經伊屢次向上訴人要求改正，未獲置理，伊不得已乃解除兩造間之買賣契
約，契約既經解除，伊自得請求上訴人返還已付之價金等情。爰求為命上訴人給付伊
二百二十三萬元及加計法定遲延利息之判決。
上訴人則以：伊已於八十四年五月十八日取得系爭房屋使用執照，並未遲延完工，被
上訴人未於伊取得房屋使用執照時，依約給付伊房地價金五百八十七萬元，經伊於八
十五年三月十九日限期催告，仍未履行，伊乃於八十五年四月十一日通知被上訴人解
除契約，沒收已付之價金，被上訴人不得再請求返還價金。伊就系爭房屋之施工，並
無與合約不符之處，被上訴人不依約付款，又藉口伊遲延完工、建材不合約定、房地
面積縮小等原因，主張解除契約，非有理由。至有關供電之管線、電箱，均係電力公
司依規定設置，非伊所能干預或主宰，非可歸責於伊，況該大型電源開關箱所裝置者
，並非高壓電，不致造成住戶心理壓力，被上訴人據此解除契約亦無理由等語，資為
抗辯。
原審維持第一審所為上訴人敗訴之判決，駁回其上訴，無非以：兩造於八十二年二月
二十八日就系爭房地訂定預定買賣契約書，由上訴人將系爭房地以總價八百一十萬元
出售與被上訴人，約明該土地、房屋預定買賣契約應同時履行，若任何部分不履行，
均視同全部違約；被上訴人業已給付價金二百二十三萬元之事實，為兩造所不爭，並
有房屋、土地預定買賣契約書可憑，堪信真實。查被上訴人所購之系爭房地使用範圍
，確設置有一萬一千伏特降為一百一十伏特或二百二十伏特之變電器及電源開關箱各
一只，占用土地面積四平方公尺，鄰近被上訴人所購之住房。該變電器雖於人體安全
無虞，但對高頻電器會產生干擾，且會產生噪音，業經臺灣電力股份有限公司嘉義區
營業處工程師陳銘樹到庭證實。依一般社會生活經驗法則，任何房屋之購買者，均不
願所購之房地設置變電器及電源開關箱，因除其使用面積減少外，變電器及電源開關
箱之設置，亦有電器、噪音干擾，影響居住安全心理，減損所購房屋之價值。在被上
訴人所購買系爭房地之使用範圍內，設置變電器及電源開關箱，原本即經上訴人在申
請建造執照時規畫設置在案。惟由上訴人之售屋廣告「君臨天下」全區總平面圖觀之
，系爭房地並無變電器及電源開關箱之設置（該位置繪為花園使用）。上訴人未將此
影響系爭房地價值重要之點標示，使被上訴人信該處作為花園使用而購買系爭房地，
全區總平面圖自已成為系爭房地買賣契約之重要內容，且本件係預售屋買賣，兩造買
賣之時，系爭房屋尚未興建，變電器及電源開關箱亦尚未設置，其後上訴人完成建築
之系爭房地上有變電器及電源開關箱，應認為出賣人之上訴人，就其應交付之買賣標
的物，有應負擔保責任之瑕疵，而其瑕疵係於契約成立後始發生，且可歸責於上訴人
之事由所致。被上訴人於受領系爭房地前即已發現前開瑕疵，自得拒絕受領該有瑕疵
之買賣標的物，並於上訴人改善該項瑕疵前，拒絕繼續給付本件買賣價金。上訴人於
八十五年四月十一日以被上訴人未給付買賣價金等為由，向被上訴人表示解除買賣契
約，自不發生合法解約之效力。按當事人之一方遲延給付者，他方當事人得定相當期
限催告其履行，如於期限內不履行時，得解除其契約，民法第二百五十四條定有明文
。又有關瑕疵擔保之規定，原則上固於危險移轉後始有適用。惟因出賣人有給付無瑕
疵物之義務，故在危險移轉前，買受人亦有拒絕受領瑕疵物之權利。因物有瑕疵而被
拒絕受領，致發生給付遲延時，出賣人尚不能以有瑕疵擔保之規定而免其遲延責任。
本件被上訴人既於八十五年三月二十八日催告上訴人，限於十日內將系爭房地上設置
變電器及電源開關箱之瑕疵改善，交付無瑕疵之買賣標的物。而上訴人已於八十五年
四月十一日函覆被上訴人，表示拒絕改善瑕疵之旨，則被上訴人於八十五年五月六日
向上訴人表示解除系爭房地買賣契約，自非無據。兩造系爭房地買賣契約已因被上訴
人合法解除而自始歸於消滅，依民法第二百五十九條第一款、第二款規定，上訴人即
有將其受領之二百二十三萬元附加利息返還被上訴人之義務，被上訴人請求上訴人給
付上開金額及利息，於法並無不合等詞，為其判斷之基礎。
查本件被上訴人曾主張，其係依瑕疵擔保之規定解除系爭買賣契約，請求回復原狀（
一審卷一○六頁反面），似未主張依民法第二百五十四條給付遲延解除契約之規定，
請求回復原狀。究竟被上訴人係依據何法律關係為請求﹖原審未推闡明晰，遽依前開
理由，為上訴人不利之判決，已有未合。又上訴人抗辯，縱認系爭房屋因設置電源開
關等設備而有瑕疵，惟依其情形解除契約顯失公平，買受人僅能請求減少價金云云（
原審卷一一六頁），乃屬重要防禦方法，原審未於判決理由說明其取捨意見，亦有判
決不備理由之違法。上訴論旨，執以指摘原判決不當，求予廢棄，非無理由。
據上論結，本件上訴為有理由。依民事訴訟法第四百七十七條第一項、第四百七十八
條第一項，判決如主文。
中      華      民      國    八十七    年      九      月     三十     日
                              最高法院民事第二庭
                                  審判長法官  曾  桂  香
                                        法官  劉  延  村
                                        法官  徐  璧  湖
                                        法官  劉  福  聲
                                        法官  黃  秀  得
      右正本證明與原本無異
                                              書  記  官
中      華      民      國    八十七    年      十      月    十五      日
